臺灣臺南地方法院臺南簡易庭民事判決
109年度南簡字第639號
原      告
即反訴被告  吳平安  

訴訟代理人  林世勳律師
            郭群裕律師
            顏宏律師
被      告
即反訴原告  林福井  

訴訟代理人  林永明  
            郭子誠律師
            蘇文斌律師
            許婉慧律師
            鄭方穎律師
被      告  國防部軍備局


法定代理人  房茂宏  
訴訟代理人  陳莉華  
被      告  林全義  

            林來成  

            林文才  

上列當事人間請求確認通行權存在事件，本院於民國110年3月11
日言詞辯論終結，判決如下：
    主      文
一、確認原告就被告林福井所有坐落臺南市○○區○○○段0000○0地
    號土地，如附圖所示D部分（面積20.46㎡）之土地有通行權
    存在。
二、確認原告就被告國防部軍備局所有坐落臺南市○○區○○○段000
    0○00○0000○0地號土地，如附圖所示A部分（面積7.6㎡）、B
    部分（面積19.8㎡）之土地有通行權存在。
三、確認原告就被告林全義、林來成、林文才所有坐落臺南市○○
    區○○○段0000○0地號土地，如附圖所示C部分（面積25.6㎡）
    之土地有通行權存在。
四、被告應容忍原告在有通行權存在範圍內之土地上人車通行，
    並不得在其上為設置障礙物或任何妨害原告通行之行為。　
五、原告其餘之訴駁回。　　
六、訴訟費用其中新臺幣2,000元由被告林全義、林來成、林文
    才負擔，新臺幣2,000元由被告國防部軍備局負擔，其餘訴
    訟費用由原告負擔3分之2，由被告林福井負擔3分之1。
七、本判決第四項得假執行。
八、反訴被告應自本訴判決確定翌日起，至不再通行如附圖所示
    D部分（面積20.46㎡）之土地之日止，按月給付反訴原告按
    「當期申報地價8％20.46㎡12」（元以下四捨五入）計算
    之償金。
九、反訴原告其餘之訴駁回。
十、反訴訴訟費用新臺幣1,000元，其中新臺幣200元由反訴被告
    負擔，新臺幣800元由反訴原告負擔。
    事實及理由
壹、程序方面：
一、訴狀送達後，原告不得將原訴變更或追加他訴，但請求之基
    礎事實同一者，不在此限。又不變更訴訟標的，而補充或更
    正事實上或法律上之陳述者，非為訴之變更或追加。民事訴
    訟法第436條第2項、第255條第1項第2款、第256條分別定有
    明文。本件原告起訴時聲明為：㈠確認原告就被告林福井所
    有坐落臺南市○○區○○○段0000○0地號土地（下稱系爭1010之2
    地號土地）如起訴狀附圖(A)部分所示面積、及被告國防部
    軍備局管理中華民國所有坐落同段1009之3地號土地（下稱
    系爭1009之3地號土地）如起訴狀附圖(B)部分所示面積有通
    行權存在。㈡被告林福井、國防部軍備局應容忍原告於上開
    土地鋪設水泥或柏油路面及人車通行，並不得在其上為設置
    障礙物或為任何妨害原告通行之行為。其後，原告依臺南市
    歸仁地政事務所之測量結果（見南簡卷一第251頁），追加
    通行範圍內其餘鄰地所有權人為被告，並更正通行範圍土地
    面積，變更訴之聲明為：㈠確認原告就被告林福井所有坐落
    系爭1010之2地號土地如臺南市歸仁地政事務所110年1月4日
    複丈成果圖（即判決附圖）所示D1部分之土地有通行權存在
    。㈡確認原告就被告國防部軍備局管理中華民國所有坐落臺
    南市○○區○○○段0000○00地號土地、同段1009之5地號土地（
    下稱系爭1014之30、1009之5地號土地）如附圖所示A1、B1
    部分之土地有通行權存在。㈢確認原告就被告林全義、林來
    成、林文才所有坐落臺南市○○區○○○段0000○0地號土地（下
    稱系爭1009之2地號土地）如附圖所示C1部分之土地有通行
    權存在。㈣被告林福井、國防部軍備局、林全義、林來成、
    林文才應容忍原告於上開土地舖設水泥或柏油路面及人車通
    行，並不得在其上為設置障礙物或任何妨害原告通行之行為
    。經核原告上開追加被告林全義、林來成、林文才，並依地
    政事務所實際測量後所得確實數據而為之變更，核屬請求之
    基礎事實同一及更正事實之陳述，於法相符，應予准許。
二、確認法律關係之訴，非原告有即受確認判決之法律上利益者
    ，不得提起之，民事訴訟法第247條第1項前段定有明文。所
    謂即受確認判決之法律上利益，係指因法律關係之存否不明
    確，致原告在私法上之地位有受侵害之危險，而此項危險得
    以對於被告之確認判決除去之者而言（最高法院52年台上字
    第1240號裁判意旨）。本件原告主張其為坐落臺南市○○區○○
    ○段0000○0000○0地號土地（下稱系爭1010、1010之1地號土
    地）之所有權人，上開土地因與公路無適宜之聯絡，致不能
    為通常使用，訴請確認對被告林福井所有之系爭1010之2地
    號土地；被告國防部軍備局管理之系爭1009之5、1014之30
    地號土地；及被告林全義、林來成、林文才所有之系爭1009
    之2地號土地有通行權存在，然此為被告等人否認，顯見兩
    造間就原告對於系爭1010之2、1009之5、1014之30、1009之
    2地號土地究有無通行權存在乙節，確存有爭執而不明確，
    倘原告不訴請確認，將致其得否經由前開土地通行至公路之
    法律上地位有不安之狀態存在，足見原告此種不安之狀態得
    以對於被告之確認判決除去之，揆諸上揭法律規定及判決意
    旨，原告提起本件確認通行權存在之訴，有即受確認判決之
    法律上利益。至被告國防部軍備局辯稱原告欲通行伊管理之
    系爭1014之30、1009之5地號土地已是既成道路，目前舖有
    水泥、柏油，未阻止原告通行，原告對被告國防部軍備局提
    起訴訟無確認利益等語，惟本院履勘現場時請地政人員會同
    指界，地政以現場2支鐵支為定點連線，連線以北之土地為
    被告國防部軍備局管理之土地，但仍有部分未鋪設柏油，且
    未鋪設柏油之土地上尚有他人種植之農作物，有履勘筆錄、
    現場照片可按（見南簡卷第111頁、第115頁下方照片），且
    本院囑託地政繪製通行方案圖時，亦表示繪製方案均往北畫
    垂直線至柏油路交界處（見南簡卷第209頁），依複丈結果
    仍需經過被告國防部軍備局管理之系爭1014之30、1009之5
    地號土地（如附圖），顯見原告仍需經過部分尚未鋪設水泥
    、柏油之土地，該處顯非既成道路，且被告聲明駁回原告之
    訴，準此，本件將國防部軍備局列為被告並訴請確認通行權
    ，仍有確認利益，被告國防部軍備局此部分答辯並不可採。
三、被告國防部軍備局、林來成經合法通知，未於最後言詞辯論
    期日到場，核無民事訴訟法第386條所列各款情形，爰依原
    告之聲請，由其一造辯論而為判決。
貳、原告起訴主張：
一、原告所有之系爭1010、1010之1地號土地為袋地，與公路無
    適宜之聯絡，致不能為通常使用，僅得經由被告林福井所有
    之系爭1010之2地號土地、被告國防部軍備局管理之系爭100
    9之5、1014之30地號土地，及被告林全義、林來成、林文才
    所有之系爭1009之2地號土地通行至公路，且採直線距離（
    垂直於公路）應為損害最小之方式。系爭1010、1010之1地
    號土地為農牧用地，原告有農用車出入之需求，衡以土地長
    久使用現況及車輛出入、迴轉空間之需求，認為通行範圍應
    以寬度4公尺為適當，始能就農牧用地為適當利用。爰依民
    法第787條第1項、第788條第1項，提起本件訴訟。
二、對於反訴原告林福井提起反訴部分：若鈞院認定要給付償金
    ，金額請鈞院斟酌。
三、並聲明：
㈠、本訴部分：
  ⒈確認原告就被告林福井所有坐落系爭1010之2地號土地如附圖
    所示D1（面積45.22㎡）部分之土地有通行權存在。
　⒉確認原告就被告國防部軍備局管理中華民國所有坐落系爭101
    4之30、1009之5地號土地如附圖所示A1（面積13.7㎡）、B1
    （面積30㎡）部分之土地有通行權存在。
  ⒊確認原告就被告林全義、林來成、林文才所有坐落系爭1009
    之2地號土地如附圖所示C1部分（面積35㎡）之土地有通行權
    存在。
　⒋被告林福井、國防部軍備局、林全義、林來成、林文才應容
    忍原告於上開土地舖設水泥或柏油路面及人車通行，並不得
    在其上為設置障礙物或任何妨害原告通行之行為。
㈡、反訴部分：反訴原告之訴駁回。
參、被告則以：
一、被告林福井部分：
㈠、原告所有系爭1010、1010之1地號土地可經由南側原告胞弟吳
    明祥所有同段1006、1005之2地號土地通行至公路，較符合
    一般人能接受之社會常情，屬損害較小之通行方法。
㈡、原告所有系爭1010、1010之1地號土地為農業用地，土地面積
    分別為1886㎡、1867㎡，對照農業發展條例規範分割後之耕地
    最小面積至少應達2,500㎡，參酌立法理由認為2,500㎡在技術
    上已考慮農業機械操作之便利及灌溉排水設施之最佳利用，
    足見系爭1010、1010之1地號土地屬面積較小之農地，無使
    用特殊大型機具之必要。況原告土地向來種植芒果樹，無農
    機使用之需求，僅駕駛狹長之履帶車載運農產即可，參以一
    般市售不論是大型房車或農機等多未逾2公尺，縱有使用農
    具、車輛協助農作及載運農產品之需求，2.5公尺之寬度即
    為已足。是原告若就被告林福井系爭1010之2地號土地有通
    行權存在，應以附圖D（面積20.46㎡）部分之土地有通行權
    存在即可。
㈢、若認被告林福井所有系爭1010之2地號土地應供原告通行，惟
    該通行方案勢必會破壞、刨除被告林福井所種植之菜園、玉
    米等作物，對被告林福井造成損害甚大，原告應支付償金，
    應以土地公告現值10％為計算基礎。從而，被告林福井反訴
    請求原告應自本件判決確定翌日起，至終止通行之日止，按
    月給付被告林福井新臺幣（下同）409元。
㈣、並聲明：
  ⒈本訴部分：原告之訴駁回。
  ⒉反訴部分：反訴被告應自本件判決確定翌日起，至終止通行
    之日止，按月給付反訴原告409元。
二、被告國防部軍備局部分：管理系爭1014之30、1009之5地號
    土地屬機場圍牆外之土地，是既成道路，目前已舖有水泥、
    柏油，原告本可通行，進而對外連接道路，是原告對被告國
    防部軍備局提起本件訴訟，無確認利益。又被告國防部軍備
    局依國有財產法第28條規定，不能同意原告在有通行權存在
    範圍內之土地上鋪設柏油或水泥路面。並聲明：原告之訴駁
    回。
三、被告林全義、林文才部分：被告林全義、林來成、林文才所
    有系爭1009之2地號土地，與原告所有系爭1010之1地號土地
    有高低落差約90公分，造成原告難以通行之情況。又原告所
    有系爭1010之1、1010地號土地為農牧用地，且種植諸多果
    樹，大型農用機具根本開不進去原告土地，自無在通行權存
    在範圍內之土地上鋪設柏油或水泥路面之必要。並聲明：原
    告之訴駁回。
四、被告林來成未於言詞辯論期日到場，亦未提出書狀作何聲明
    或陳述。
肆、得心證之理由：
一、土地因與公路無適宜之聯絡，致不能為通常使用時，除因土
    地所有人之任意行為所生者外，土地所有人得通行周圍地以
    至公路。民法第787條第1項定有明文。又所謂袋地係指土地
    與公路無適宜之聯絡，致不能為通常之使用者而言，其情形
    不以土地絕對不通公路為限，即土地雖有道路可通至公路，
    但其聯絡並不適宜，致不能為通常使用之情形者，亦包括在
    內（最高法院86年度台上字第1143號判決意旨）。再土地是
    否不能為通常使用，應斟酌土地之形狀、面積、位置及用途
    定之（最高法院95年度台上字第2653號、81年度台上字第24
    53號判決意旨）。原告所有系爭1010、1010之1地號土地，
    四周均為他人所有之土地，需經由他人土地始能連接對外道
    路，有土地登記謄本、地籍圖謄本在卷可稽（見調字卷第15
    至23頁、第41至43頁、南簡卷第163至165頁、第179頁、第2
    35頁），並有本院至現場履勘之勘驗筆錄及現場照片附卷可
    佐（見南簡卷第109至117頁），足見原告所有系爭1010、10
    10之1地號土地四周均為他人所有之土地環繞，而與公路無
    適宜之聯絡，確屬袋地無疑。是原告主張系爭1010、1010之
    1地號土地為袋地，其需通行周圍地以至公路，堪可採認。
二、被告林福井辯稱原告可往南通行原告弟弟所有同段1006、10
    05之2地號土地，連接至一個斜長形的土地可通行至公路等
    語（見南簡卷第45頁、第103頁、第153頁）。惟往南通行經
    過同段1006、1005之2地號土地後，原告及被告林福井於履
    勘現場就「斜長形道路」所在位置會同地政人員已無法明確
    指出（見南簡卷第117頁），此部分有無道路已有可疑。又
    本院依被告林福井繪製之位置函詢地政，地政函覆表示該處
    為未登記土地，寬度約1公尺，有臺南市歸仁地政事務所109
    年11月30日所測量字第1090111064號函可按（見南簡卷第15
    1頁）。準此，被告林福井所指往南通行之「道路」，縱為
    道路其寬度僅約1公尺，難認為通常使用之對外道路，則被
    告林福井此部分所辯，不足為採。
三、有通行權人應於通行必要之範圍內，擇其周圍地損害最少之
    處所及方法為之，民法第787條第2項定有明文。又袋地通行
    之主要目的，不僅專為調和個人所有之利害關係，且在充分
    發揮袋地之經濟效用，以促進物盡其用之社會整體利益，然
    其為所有人容忍義務之設，應於能達成上開社會利益之範圍
    內，盡量以將所有人之損害減至最低為必要。而是否為土地
    通常使用所必要之供通行範圍，應依土地位置、地勢、面積
    、用途及使用之實際現況定之。經查，卷存方案最終僅原告
    與被告林福井提出袋地通行方案，【共通點】均係往北垂直
    於公路（機場聯外之柏油道路）、取直線路徑經由被告林福
    井所有系爭1010之2地號土地、被告國防部軍備局所有系爭1
    014之30、1009之5地號土地，及被告林全義、林來成、林文
    才所有系爭1009之2地號土地通行至公路，【相異點】僅路
    寬（即通行面積）部分原告及被告林福井主張有所不同，【
    原告主張通行路寬為4公尺，被告林福井主張通行路寬為2.5
    公尺】。本件原告及被告林福井主張之袋地通行方案均經臺
    南市歸仁地政事務所複丈後繪製如附圖（見南簡卷第251頁
    ）。本院審酌通行之範圍內，並無其他需大費周章拆除之地
    上物，及垂直路線距公路最近，且為直線，通行之便利性及
    安全性均佳。至就通行方案之寬度而言，原告主張需使用除
    草、耕耘機具，車輛寬度為294公分等語（見南簡卷第119至
    123頁），被告林福井辯稱僅需使用履帶機，車輛寬度為90
    公分等語（見南簡卷第125頁），被告林全義、林文才亦辯
    稱原告僅需使用牛車，不用太寬等語（見南簡卷第303至305
    頁）。衡情，原告土地為一般農業區農牧用地，可認原告有
    使用農具、車輛協助農作及載運農產品之需求，參以道路交
    通安全規則第38條第1項第2款第1目規定汽車全寬不得超過2
    .5公尺，一般農用機械車輛之寬度亦大致如此，且系爭1010
    、1010之1地號土地面積分別僅1886㎡、1867㎡，非大規模之
    農地，應無使用大型耕耘機之必要。依農地農用之原則及農
    業機械化之需求，進行耕種之農用如耕耘機、插秧機、割稻
    機等機械車輛倘得通行進入原告土地，即已足夠供其土地通
    常之使用，且農業機械可分為大型、小型機種，機體(機身)
    全寬大小差異甚大，各廠牌不同機型機體(機身)全寬亦有不
    同，割稻機、水稻(小麥)聯合收穫機、插
    秧機、曳引機、蒜頭播種(收穫)機、築埂犁田機、落花生採
    收機等農業機械，均有寬度在2.5公尺以下者，且非少數，
    堪認關於通行範圍之寬度2.5公尺之農路以為足夠。再者，
    原告稱其所有系爭1010、1010之1地號土地係種植芒果樹（
    見南簡卷第60頁），則特殊大型農用機械本難以進入原告土
    地（因為樹和樹間距很近），且對於芒果樹之採收，駕駛狹
    長之履帶車載運農產即可。衡諸上情，自無由以耕耘機寬度
    之考量而恣意擴張通行權範疇，是本院認為原告要求應開闢
    寬度4公尺之農路，僅係滿足其主觀需求，而非供農業用途
    之農路使用，已超過「通常使用」範圍，非屬對鄰地損害最
    小之通行方法，不應准許。被告林福井主張通行方案必要路
    寬為2.5公尺，係對目前土地之使用現況影響最小，亦是對
    周圍地損害最少之適宜道路。從而，原告請求確認就被告國
    防部軍備局所有系爭1014之30、1009之5地號土地如附圖所
    示A部分（面積7.6㎡）、B部分（面積19.8㎡）；被告林全義
    、林來成、林文才所有系爭1009之2地號土地如附圖所示C部
    分（面積25.6㎡）；被告林福井所有系爭1010之2地號土地如
    附圖所示D部分（面積20.46㎡）之土地有通行權存在；被告
    應容忍原告在前項有通行權存在範圍內之土地上人車通行，
    並不得在其上為設置障礙物或任何妨害原告通行之行為，為
    有理由，應予准許。
四、至被告林文才辯稱系爭1009之2地號土地比系爭1010之2、10
    10之1地號土地高約90公分，採此通行路徑有「高低差」不
    利原告農業機具通行等語。惟被告林福井之訴訟代理人林永
    明稱現階段原告通行的確實是附圖通行方案，原告亦稱林文
    才所稱高低落差不影響其通行等語（見南簡卷第299頁），
    是被告林文才所辯即不足採。
五、有通行權人於必要時，得開設道路，民法第788條第1項前段
    定有明文。至於是否必要，係以袋地得為通常使用之程度為
    斷，並應兼衡通行權人使用土地之目的、方式，參酌現今社
    會普遍交通運輸方式，使用車輛已屬一般通常合理之方式，
    系爭1010、1010之1地號土地既為種植農作物使用，而有使
    用車輛、農業機具等需求，業如前述，是通行之方式自應以
    此作為考量，則原告為便於通行請求於通行地上鋪設柏油或
    水泥乙節，雖尚非全然無據，惟考量被告林福井所有系爭10
    10之2地號土地及被告林全義、林來成、林文才所有系爭100
    9之2地號土地，均為農牧用地，如鋪設柏油、水泥，顯將影
    響該土地耕作利用之可能性，而對系爭1010之2、1009之2地
    號土地造成較大損害，而以夯實、整平通行之土地方式開設
    「泥土農路」，除已足供一般人車進出外，亦可保全系爭10
    10之2、1009之2地號土地未來耕作、種植之可能性，對於該
    土地之損害亦可減輕至最小程度。再者，在本件爭端發生前
    ，因原告弟弟吳明祥與被告林全義、林來成、林文才之父親
    交換農地使用（即原告原使用吳明祥經交換而可利用之系爭
    1009之2地號土地）（見南簡卷第60頁），而使系爭1010、1
    010之1地號土地無對外通行之窒礙，然長久以來原告對外通
    行亦未鋪設柏油、水泥路面，顯見原告使用之農業機具亦可
    通行平整之「泥土農路」。準此，原告不得於有通行權存在
    範圍內之土地上鋪設柏油或水泥路面，以免變更土地現狀且
    破壞耕地農用之規定，是原告此部分舖設水泥或柏油路面之
    請求，應予駁回。
六、反訴原告依民法第787條第2項規定，請求反訴被告應自本件
    判決確定翌日起，至終止通行之日止，按月給付償金部分：
㈠、民法第787條、第788條所稱之償金，係指通行權人之適法通
    行行為致通行地所有人不能使用土地所受損害之補償而言，
    該償金之計算標準與支付方法，民法雖未設有規定，惟核定
    該給付，仍應先確定通行地之位置與範圍，並斟酌通行地所
    有人所受損害之程度，即按被通行土地地目、現在使用情形
    ，以及其形狀、附近環境、通行以外有無其他利用價值、通
    行權人是否獨占利用、通行期間係屬永久或暫時等具體情況
    而定，至通行權人因通行所得之利益，則非考量之標準（最
    高法院94年度台上字第2276號判決意旨）。依土地法第110
    條第1項前段、第2項規定，耕地每年地租不得超過法定地價
    百分之8；而法定地價，依同法第148條規定，應為土地所有
    權人依土地法所申報之地價。耕地租金尚應斟酌基地位置、
    工商繁榮程度、使用人利用基地之經濟價值、所受利益等情
    事，以為決定。關於支付償金之方法，民法雖無規定，但行
    使通行權既屬繼續性質，則通行地所有人所受之損害，亦屬
    繼續發生，並因通行期間之久暫，其損害亦有所不同，自難
    預先確定其損害總額，從而支付償金之方法，應以定期支付
    為適當（最高法院88年度台上字第3040號判決意旨）。本件
    反訴原告請求償金之上限，自應以系爭1010之2地號土地「
    申報地價」總額年息8％為限，反訴原告請求依系爭1010之2
    地號土地之「公告現值」為計算償金之標準，即屬過高，顯
    屬無據（如109年1月之公告現值為每平方公尺2,400元，當
    期申報地價為472元）。
㈡、反訴被告就反訴原告所有系爭1010之2地號土地，如附圖所示
    D部分（面積20.46㎡）之土地有通行權存在，已如前述，反
    訴原告所有系爭1010之2地號土地因部分遭反訴被告通行，
    致使用面積受有限制而受有損害，將影響減損其土地之利益
    ，則反訴原告林福井請求反訴被告給付償金，即屬有據。又
    系爭1010之2地號土地為一般農業區之農牧用地，地目為旱
    ，本院審酌上情後，認反訴原告請求之償金標準，應按系爭
    1010之2地號土地當期申報地價每平方公尺之金額，按年息8
    ％計算，核屬適當，即反訴被告按月應給付反訴原告「當期
    申報地價8％20.46㎡12」（元以下四捨五入）計算之償金
    ，反訴原告逾此範圍之請求，為無理由，不應准許。
伍、綜上所述，本訴部分原告依民法第787條第1項、第788條第1
    項規定，請求確認原告就被告林福井所有系爭1010之2地號
    土地，如附圖所示D部分（面積20.46㎡）之土地有通行權存
    在；確認原告就被告國防部軍備局管理系爭1014之30、1009
    之5地號土地，如附圖所示A部分（面積7.6㎡）、B部分（面
    積19.8㎡）之土地有通行權存在；確認原告就被告林全義、
    林來成、林文才所有系爭1009之2地號土地，如附圖所示C部
    分（面積25.6㎡）之土地有通行權存在；被告應容忍原告在
    前項有通行權存在範圍內之土地上人車通行，並不得在其上
    為設置障礙物或任何妨害原告通行之行為，為有理由，應予
    准許，逾此範圍之請求（即寬度4公尺、舖設水泥、柏油路
    面），為無理由，不應准許。至反訴部分，反訴原告依民法
    第787條第2項規定，請求反訴被告應自本件判決確定翌日起
    ，至不再通行如附圖所示D部分（面積20.46㎡）之土地之日
    止，按月給付反訴原告按「當期申報地價8％20.46㎡12」
    （元以下四捨五入）計算之償金，應予准許，逾此範圍之請
    求，為無理由，不應准許。
陸、判決主文第4項所示原告勝訴部分，係依民事訴訟法第427條
    第1項規定適用簡易程序之訴訟，所為被告敗訴之判決，依
    同法第389條第1項第3款規定，應依職權宣告假執行。又反
    訴原告勝訴部分雖係適用簡易程序所為反訴被告部分敗訴之
    判決，然主文第8項所示之給付，起算日及履行期於本判決
    確定前均未屆至，即無宣告假執行之實益，爰不依職權宣告
    假執行，併予敘明。
柒、各當事人一部勝訴，一部敗訴者，其訴訟費用，由法院酌量
    情形，命兩造以比例分擔或命一造負擔，或命兩造各自負擔
    其支出之訴訟費用；法院為終局判決時，應依職權為訴訟費
    用之裁判。民事訴訟法第79條及第87條第1項分別定有明文
    。本訴原告之訴為一部有理由，一部無理由，審酌案情，認
    通行利益歸原告享有，而屬對於鄰地所有權人使用土地之限
    制，且除被告林福井反訴請求償金外，被告林全義、林來成
    、林文才、國防部軍備局未受有利益，且訴訟過程中被告林
    全義、林來成、林文才、國防部軍備局未曾提出通行方案供
    繪圖（即未增加地政繪製複丈成果圖之支出），是本院認被
    告林全義、林來成、林文才應就本件訴訟費用負擔2,000元
    ，被告國防部軍備局亦負擔2,000元，其餘訴訟費用由原告
    負擔3分之2，由被告林福井負擔3分之1（現場勘查費用、複
    丈費用等，兩造未陳報所有支出明細到院）。至反訴原告林
    福井之訴為一部有理由，一部無理由，此部分訴訟費用1,00
    0元，反訴被告應負擔200元，反訴原告林福井應負擔800元
    。
捌、本件事證已臻明確，兩造其餘攻擊防禦方法及舉證，核與本
    判決之結果不生影響，爰不另為贅論，附此敘明。
玖、據上論結，本件本訴原告及反訴原告之訴，均為一部有理由
    、一部無理由，判決如主文。
中　　華　　民　　國　　110 　年　　3 　　月　　25　　日
  　　　　　　　　臺灣臺南地方法院臺南簡易庭　　　　　
                                  法  官　羅郁棣
以上正本證明與原本無異。
如不服本判決，應於送達後20日內向本庭（台南市○○路0段000
號）提出上訴狀（須按他造當事人人數附繕本）。
中　　華　　民　　國　　110 　年　　3 　　月　　25　　日
　　　　　　　　　　　　　　　　　書記官  周玉茹